【裁判字號】    98,台上,3172
【裁判日期】    980611
【裁判案由】    違反毒品危害防制條例
【裁判全文】
最高法院刑事判決            九十八年度台上字第三一七二號
上  訴  人  台灣高等法院台南分院檢察署檢察官
被      告  甲○○
                    號之23（另案在台灣嘉義監獄執行中）
上列上訴人因被告違反毒品危害防制條例案件，不服台灣高等法
院台南分院中華民國九十八年四月九日第二審更審判決（九十八
年度上更(一)字第五一號，起訴案號：台灣嘉義地方法院檢察署九
十五年度偵字第五二七三號），提起上訴，本院判決如下：
    主  文
原判決撤銷，發回台灣高等法院台南分院。
    理  由
本件原判決認定：被告甲○○明知海洛因係毒品危害防制條例第
二條第二項第一款所定之第一級毒品，不得非法持有、施用，竟
基於幫助他人施用海洛因之犯意，得知綽號「龍哥」之不詳姓名
男子手上有現貨，乃邀集方仕億、洪椒昭合資購買海洛因，被告
及方仕億、洪椒昭分別出資新台幣（下同）五萬餘元、三萬餘元
及四萬餘元，湊集十二萬元不等之金額後，被告旋於民國九十五
年七月十八日或十九日晚上某時許，與「龍哥」約定在嘉義市○
○○路之「中國龍遊藝場」前交易。並偕同方仕億、洪椒昭前往
該處，由被告出面將合資之十二萬餘元交付「龍哥」並購得海洛
因二十餘公克。購入後，再由被告將該海洛因集中放置其所居即
方仕億位於嘉義縣大林鎮○○路三四四巷三十六號住處之房間內
，各人並得自行取用所需分量。嗣三人按出資比例分配前，即為
警查獲等情。因而撤銷第一審之判決，就起訴之犯罪事實，變更
檢察官所引應適用之法條，改判仍論處被告幫助施用第一級毒品
（累犯）罪刑（處有期徒刑一年六月），固非無見。
惟查：(一)、當事人、代理人、辯護人或輔佐人在審判期日前，或
審判期日，聲請調查之證據，如與本案之待證事實無重要關係者
，依刑事訴訟法第一百六十三條之二第一項、第二項第二款規定
，事實審法院固可裁定駁回，毋庸為無益之調查；惟該項證據若
於證明事實確有重要關係，復無同法條第二項所規定不必要之情
形，自應依法予以調查，否則即有應於審判期日調查之證據未予
調查之違法。本件檢察官於原審準備程序期日及審判期日，先後
聲請將偵查卷證物袋內被告所使用0000000000號行動
電話之通聯紀錄光碟磁片列為證據，並列印九十五年七月一日至
同月二十日之相關通聯資料（見更(一)卷第九三頁、第一四一頁）
，用以彈劾被告與方仕億、洪椒昭所供渠等係合資而一同前往購
買海洛因之辯解及證述等之憑信性。檢察官上開證據方法，既關
乎被告究係販賣海洛因予方仕億、洪椒昭，或與方仕億、洪椒昭
合資購買海洛因之犯罪事實判斷，即難謂於證明被告之犯罪事實
不具重要關係。為明真相，并維公平正義，原審自應詳加查明。
原審未進一步根究明白，亦未於判決內說明無須再為此部分調查
之理由，遽行審結，自有調查未盡之違誤。(二)、洪椒昭前因毒品
案經通緝到案後（台灣嘉義地方法院檢察署九十六年度毒偵緝字
第八○號），旋在九十六年五月二十三日偵查中，供前具結後，
仍證稱本件扣案之海洛因確實是向被告購得（見更(一)卷第一二四
至一二五頁）。而上開偵查筆錄，係原審此次更審中向台灣嘉義
地方法院檢察署調閱後始影印存附於原審卷內，屬新的證據資料
，則洪椒昭在第一審指稱偵查中之供述係出自檢察官之不正方法
所為非任意性之陳述，即不包括上開供述證據（見原判決第三頁
第三至九行、第四頁第十一至十六行）。又檢察官於原審審判期
日論告時，已指出上開證據資料為不利被告之主張（見更(一)卷第
一四三頁），原審未就卷內洪椒昭上開供證之信用性或憑信性進
行調查，亦未說明該證言何以無從據為被告係販賣海洛因予洪椒
昭，而非與洪椒昭等合資購買海洛因之不利論斷，同有調查未盡
及判決理由不備之可議。按第三審法院應以第二審判決所確認之
事實為判決基礎，刑事訴訟法第三百九十四條第一項前段定有明
文。原判決上述之違背法令，影響於事實之確定，本院無可據以
自為判決，仍應將原判決撤銷，發回原審法院更為審判。
據上論結，應依刑事訴訟法第三百九十七條、第四百零一條，判
決如主文。
中    華    民    國  九十八  年    六    月   十一   日
                      最高法院刑事第六庭
                          審判長法官  謝  俊  雄
                                法官  陳  世  雄
                                法官  吳  信  銘
                                法官  徐  文  亮
                                法官  劉  介  民
      本件正本證明與原本無異
                                      書  記  官
中    華    民    國  九十八  年    六    月   十六   日
                                                      Ｑ


司法院資訊處製作；財團法人民間司法改革基金會備份。
